【裁判字號】    98,訴緝,143
【裁判日期】    981209
【裁判案由】    毒品危害防制條例
【裁判全文】
臺灣高雄地方法院刑事判決             98年度訴緝字第143號
公  訴  人  臺灣高雄地方法院檢察署檢察官
被      告  甲○○
上列被告因毒品危害防制條例案件，經檢察官提起公訴（98年度
毒偵字第757號），經本院改依簡式審判程序，判決如下：
    主  文
甲○○施用第一級毒品，累犯，處有期徒刑拾月。
    事  實
一、甲○○前於民國90年間，因施用毒品案件，經本院裁定送強
    制戒治，於92年2 月10日因強制戒治執行完畢出監；復於前
    開強制戒治執行完畢釋放後5 年內之95、96年間，因施用毒
    品案件，經本院分別以95年度訴字第1831號、96年度訴字第
    1232號判處有期徒刑8 月、10月，甫於96年12月3 日縮刑期
    滿執行完畢。詎其猶不知戒斷毒品，竟於前開強制戒治執行
    及刑之執行完畢釋放後5 年內，基於施用第一級毒品海洛因
    之犯意，於97年6 月8 日某時，在其位於高雄市○○區○○
    路498 號住處內，以將海洛因摻入香煙中吸食之方式，施用
    海洛因1 次。嗣於97年6 月10日下午5 時30分許，在高雄市
    前金區○○○路21號前，為警攔檢查獲，並經其同意接受採
    尿送驗後，呈嗎啡陽性反應，因而查悉上情。
二、案經高雄市政府警察局苓雅分局報請臺灣高雄地方法院檢察
    署檢察官偵查起訴。
    理  由
一、本件被告甲○○所犯為死刑、無期徒刑、最輕本刑為3 年以
    上有期徒刑以外之罪，其於準備程序進行中，就被訴事實為
    有罪之陳述，經受命法官告知簡式審判程序之旨，並聽取當
    事人之意見後，經被告同意適用簡式審判程序，本院亦認無
    不得或不宜改依簡式審判程序進行之處，爰依刑事訴訟法第
    273 條之1 第1 項、第284 條之1 規定，由本院合議庭裁定
    裁定本件由受命法官獨任進行簡式審判程序，合先敘明。
二、上揭事實，業據被告於本院審理時坦承不諱（見本院卷第53
    頁）。經查：員警查獲被告後，經採集其尿液檢體（編號：
    F-97258 號）送請高雄市立凱旋醫院檢驗結果，呈現嗎啡陽
    性反應，有偵辦麻藥煙毒案件嫌疑人尿液採證代碼對照表、
    高雄市立凱旋醫院97年6 月23日A00000000 號濫用藥物尿液
    檢驗報告、附卷可稽（見偵查卷第10、33頁）。按海洛因於
    人體內會水解為嗎啡，再循嗎啡代謝方式排出體外，業經行
    政院衛生署80年以056954號函釋明確。又按目前常用之尿液
    嗎啡篩檢方式，包括酵素免疫分析法（EIA ）、薄層色層分
    析法（TLC ）及放射免疫分析法（RIA ）。文獻報告中，確
    實有藥物交叉反應，可在尿液測試中產生偽陽性之安非他命
    或嗎啡反應。但利用精密的儀器分析，將可排除偽陽性之可
    能，而得到正確的答案。在良好的操作條件下，以氣相層析
    質譜儀作藥物及其代謝產物之定性及定量分析檢驗，幾乎不
    會有偽陽性反應產生，亦即如尿液中未含有煙毒之反應者，
    即不可能產生因藥物所引起之偽陽性反應，已屬週知事實（
    行政院國軍退除役官兵輔導委員會榮民總醫院以83年4 月7
    日（83）北總內字第03059 號函、行政院衛生署藥物管制藥
    品管理局92年6 月20日管檢字第0920004713號函參照）。
    本件被告之尿液檢體，乃經鑑定機關以酵素免疫分析法（
    EIA ）初步檢驗，再利用氣相層析質譜儀（GC/MS） 為確認
    檢驗，顯可排除被告因服用藥物導致尿液測試呈偽陽性反應
    之可能。足認被告自白於上開期間施用第一級毒品海洛因乙
    節，確與事實相符，堪認為真。
三、查被告甲○○前如事實欄一所載，於前因施用毒品案件，經
    本院裁定強制戒治後，於92年2 月10日執行完畢出監；又於
    95、96年間，因再犯施用毒品罪，經本院判處有期徒刑8 月
    、10月確定，於96年12月3日甫縮刑期滿執行完畢等情，有
    臺灣高等法院被告前案紀錄表（含入出監資料）可考。足認
    被告係於強制戒治執行完畢釋放後，5 年內再犯施用毒品之
    罪，且經法院為有罪判決後，又犯本件施用第一級毒品之罪
    ，其情形與「施用第一級、第二級毒品者，於觀察、勒戒或
    強制戒治執行完畢釋放後五年內，均未再為任何施用第一級
    、第二級毒品之犯行」之「五年後再犯」有別，自應依法論
    科。（最高法院95年度台非字第197 號判決、95年度第7 次
    刑事庭會議決議參照）。
四、查海洛因係毒品危害防制條例第2 條第2 項第1 款所定之第
    一級毒品。核被告所為，係犯毒品危害防制條例第10條第1
    項之施用第一級毒品罪。其施用第一級毒品海洛因前持有海
    洛因之低度行為，應為施用之高度行為所吸收，不另論罪。
    又被告前如事實欄一所述，因違反毒品危害防制條例案件，
    經判處有期徒刑，甫於96年12月3 日縮刑期滿執行完畢一情
    ，亦有上開被告前案紀錄表在卷可按，其於有期徒刑執行完
    畢後，5 年以內故意再犯本件有期徒刑以上之罪，係為累犯
    ，應依法加重其刑。爰審酌被告經強制戒治及刑之執行後，
    並未戒絕毒品，另再施用毒品，顯見其自制力不足，無法擺
    脫毒品，故應藉由刑罰之執行，以收教化之功能，惟念其於
    犯後態度良好，並能坦承犯行，及施用毒品本質上係屬戕害
    自身健康之行為，尚未直接危害他人，反社會性之程度應屬
    較低等一切情狀，量處如主文所示之刑。
據上論斷，應依刑事訴訟法第273 條之1 第1 項、第299 條第1
項前段，毒品危害防制條例第10條第1 項，刑法第11條前段、第
47 條第1 項，判決如主文。
本案經檢察官陳麗琇到庭執行職務。
中    華    民    國    98    年    12    月    9    日
                  刑事第一庭    法  官  張琬如
以上正本證明與原本無異。
如不服本判決應於收受送達後10日內向本院提出上訴書狀，並應
敘述具體理由；如未敘述上訴理由者，應於上訴期間屆滿後20日
內向本院補提理由書（均須按他造當事人之人數附繕本）「切勿
逕送上級法院」。
中    華    民    國    98    年    12    月    10    日
                                書記官  劉甄庭
附錄本判決論罪之法條：
毒品危害防制條例第10條第1 項
施用第一級毒品者，處6 月以上5 年以下有期徒刑。


司法院資訊處製作；財團法人民間司法改革基金會備份。
